【裁判字號】    89,判,1725
【裁判日期】    890526
【裁判案由】    大眾捷運法
【裁判全文】
行  政  法  院  判  決                          八十九年度判字第一七二五號
    原      告  甲○○
    被      告  臺北市政府
    訴訟代理人  林文雅
右當事人間因大眾捷運法事件，原告不服行政院中華民國八十八年三月十二日台八八
訴字第○九四九二號再訴願決定，提起行政訴訟。本院判決如左︰
    主  文
原告之訴駁回。
    事  實
緣原告於民國八十七年七月十一日十七時十分許，在台北捷運系統淡水線車廂內吃餅
乾，經台北市政府調派支援捷運保安之員警查獲，乃依大眾捷運法第五十條第一項第
八款之規定，以八十七年七月十一日編號○○四○五○號違反大眾捷運系統管理事件
處分通知書，處原告罰鍰新台幣（下同）一千五百元，原告不服提起訴願、再訴願均
遭駁回，乃向本院提起行政訴訟。茲摘述兩造訴辯意旨於次：
原告起訴意旨略稱︰原告於八十七年七月十一日搭乘淡水捷運列車，上車前於坊間購
買一種需經加熱煮熟後方可食用之粉圓類食品，上車後將所購買之食品放置於膝上，
於翻閱審視該食品時，並同時與鄰座乘客談話，因原告與鄰座乘客談話牽動臉部肌肉
，與咀嚼之情況相似，且原告翻閱食品，引起警員誤認為原告在捷運車廂內吃餅乾而
予以舉發，並經原告當現據理力爭未果，於是原告拒絕在該處分書上簽名。又原告既
未在捷運列車上飲食，即應由台北市政府負舉證之責任，本件台北市政府未提出原告
違規當時之照片或錄影，以證明原告確有違規之事實，若僅憑員警片面之證詞即予舉
發，於法似有不合，原告提起訴願、再訴願，均遭駁回，為此提起本件訴訟，請求撤
銷原處分等語。
被告答辯意旨略謂︰一、按於大眾捷運系統禁煙區內吸煙，或於禁止飲食區內飲食，
或隨地吐痰、檳榔汁、檳榔渣，拋棄紙屑、煙蒂、口香糖、瓜果或其皮、核、汁、渣
或其它一般廢棄物者，處新臺幣一千五百元以上七千五百元以下罰鍰，為大眾捷運法
第五十條第八款所明定。二、查原告於八十七年七月十一日十七時十分為被告調派支
援捷運保安之員警查獲於臺北捷運系統淡水線車廂內食用餅乾，即援引大眾捷運法第
五十條第一項第八款予以取締舉發，並考量其違規情節，處以新臺幣一千五百元法定
之最低罰鍰。三、另查原告不服被告之處分向交通部提起訴願，案經交通部審議以：
「．．．訴願理由空言指稱其未吃餅乾，只是翻閱審視該食品，至於臉部肌肉牽動，
是與鄰座乘客談話所致等語顯違反一般經驗法則，實不足採。」，故將訴願駁回；原
告又不服交通部之訴願決定向行政院提起再訴願，行政院以：「．．．再訴願人訴稱
其未吃餅乾，只是翻閱審視該食品，臉部肌肉牽動係與鄰座乘客談話所致云云，違反
一般經驗法則，並不足採，遂駁回其訴願，經核並無不妥。．．．其違規事實洵堪認
定，再訴願人雖一再否認有違規情事，惟未能舉證，所訴核不足採。」故將其再訴願
駁回。四、按公務上製作之處分通知書係公文書之一種，除另有反證外，應推定其為
真正，原告既然主張有利於己之事實，自應負有舉證之責任。五、另原告拒簽處分通
知書乙節，並不能做為原告未違反規定之證據。綜上所述，原告上開主張核無足採，
原處分、訴願及再訴願決定並無違誤，爰請求判決駁回原告之訴等語。
    理  由
按於大眾捷運系統禁止飲食區內飲食者，處新台幣一千五百元以上七千元以下罰鍰，
為大眾捷運法第五十條第一項第八款所規定。本件原告於八十七年七月十一日十七時
十分許，在台北捷運系統淡水線車廂內食用餅乾，經被告調派支援捷運保安之員警查
獲，由被告依上開法條之規定處以原告罰鍰一千五百元。原告不服循序提起行政訴訟
，訴稱其於八十七年七月十一日搭乘台北捷運系統淡水線前，在坊間購買一種需經煮
熟後方可食用之粉圓類食品，於上車後放置於膝蓋並翻閱審視該食品時，同時與鄰座
之乘客談話，引起警員誤認其在車廂內食用餅乾而予告發，惟伊並未食用餅乾云云。
經查原告有於上開時間在台北捷運系統淡水線車廂內食用餅乾為警查獲之事實，業經
證人即當場查獲之警員乙○○到庭證述明確，並有違反大眾捷運系統管理事件處分通
知書影本一件附卷可稽。且執勤之警員乙○○與原告素無仇隙自無加以誣陷之必要，
本件原告違章之事實，洵堪認定。又原告先於訴願書稱其係購買一袋糖果欲給其小孩
食用，後於再訴願書及行政訴訟書狀則改稱係購買一種需經煮熟後方可食用之粉圓類
食品，按一般人購買給小孩食用之糖果均為可直接食用而不須煮熟之食品，則原告於
訴願書中稱所購買者係給其小孩食用之糖果，而其後於再訴願、行政訴訟書狀則改稱
所購買者為尚須煮熟之食品，且未指稱係給其小孩食用，其前後供述已不一致。原告
既稱當時係與鄰座乘客談話，而一般與不熟識之人聊天均會與對方相視而談，焉有再
檢視膝上物品之理，且與人聊天必會發出談話聲音，與食用食品不同，取締之警員乙
○○應無誤認之虞。況證人乙○○到庭證稱是其見到原告在捷運車廂內食用餅乾，其
上前取締時原告始假裝與鄰座聊天，原告並對其稱是從台中上來遊玩，不知捷運車廂
內不得吃東西，要求證人原諒，並拒絕在處分通知書上簽名等語，足見原告上開所述
，顯係卸責之詞。綜上所述，原告上開主張，均無足取。從而被告依首開法條規定處
原告罰鍰一千五百元，洵無違誤，一再訴願決定，遞予維持，俱無不合。原告起訴意
旨，難謂有理由，應予駁回。
據上論結，本件原告之訴為無理由，爰依行政訴訟法第二十六條後段，判決如主文。
中    華    民    國     八十九      年      五      月     二十六      日
                    行 政 法 院 第 六 庭
                                審 判 長 評  事      徐  樹  海
                                         評  事      王  立  杰
                                         評  事      廖  宏  明
                                         評  事      鄭  忠  仁
                                         評  事      劉  鑫  楨
右  正  本  證  明  與  原  本  無  異
                                         法院書記官  賀  瑞  鸞
中    華    民    國     八十九      年      五      月     二十六      日


司法院資訊處製作；財團法人民間司法改革基金會備份。
